ACORDAO-COMPLETO-2403686

ACÓRDÃO 740/2020 ATA 10/2020 - PLENÁRIO

VISTOS, relatados e discutidos estes autos de representação formulada pelo Ministério Público de Contas com requerimento de medida cautelar para que este Tribunal adote medidas para conhecer e avaliar a regularidade da execução orçamentária e a efetividade no uso dos recursos públicos destinados ao combate do novo coronavírus no Brasil, inclusive com o objetivo de construir leitos de unidades de terapia intensiva (UTI) ,
ACORDAM os Ministros do Tribunal de Contas da União, reunidos em sessão do Plenário, diante das razões expostas pelo Relator, em:
9.1. conhecer a presente documentação como representação, com fulcro nos arts. 235 e 237, inciso VII, do Regimento Interno do TCU;
9.2 indeferir a medida cautelar requerida, por não preencher os requisitos para sua concessão dispostos no art. 276 do Regimento Interno do TCU;
9.3. determinar à Segecex que apense este processo ao que vier a ser instaurado pela SecexSaúde para tratar do plano especial de acompanhamento das medidas a serem adotadas para o combate no coronavírus; e
9.4. dar ciência desta deliberação ao representante.

Representação que se requer que o TCU adote medidas para conhecer e avaliar a regularidade da execução orçamentária e a efetividade no uso dos recursos públicos destinados ao combate do novo coronavírus no Brasil.

Trata-se de representação do Subprocurador-Geral do Ministério Público junto ao Tribunal de Contas da União, Lucas Rocha Furtado, com requerimento de medida cautelar para que o TCU adote medidas para conhecer e avaliar a regularidade da execução orçamentária e a efetividade no uso dos recursos públicos destinados ao combate do novo coronavírus no Brasil, inclusive com o objetivo de construir leitos de Unidades de Terapias Intensivas (UTI) .
O representante menciona a declaração de pandemia do novo coronavírus pela Organização Mundial de Saúde (OMS) , o crescimento no número de casos no Brasil e a previsão de que, em cerca de duas semanas, os casos de contaminação aumentarão exponencialmente no país (peça 1, p. 3) .
Faz toda uma contextualização da área de saúde no país, em especial das dificuldades enfrentadas pela estrutura sobrecarregada do Sistema Único de Saúde (SUS) , em especial de que o Ministério da Saúde teria habilitado somente 10% dos mil novos leitos de UTI que teriam sido prometidos no final de janeiro para o tratamento das pessoas infectadas (peça 1, p. 4-6) .
O representante afirma que seriam ainda necessários mais recursos públicos para combater a Covid-19, o que tem sido pauta de debates no Congresso Nacional. Porém a possível demora na deliberação pode acarretar maiores prejuízos para a sociedade (peça 1, p. 6-7) .
Nesse cenário, defende que caberia a pronta atuação desta Corte de Contas, de modo a conhecer e avaliar a regularidade da execução orçamentária e a efetividade do uso dos recursos públicos destinados ao combate da Covid-19, inclusive com o objetivo de construir os leitos de UTIs prometidos (peça 1, p. 9) .
Por fim, o Subprocurador-Geral anota que haveria até mesmo as condições necessárias e suficientes para a adoção da medida cautelar prevista no art. 276 do RI/TCU para determinar ao Ministério da Saúde o remanejamento do seu orçamento do ano com foco no combate à Covid-19, pois a demora no remanejamento, que aguardaria a liberação de verba extra pelo Congresso Nacional, poderia trazer maiores prejuízos, além do risco de a liberação não ocorrer, o que consubstanciaria a presença do fumus boni iuris e do periculum in mora.
Ao analisar a matéria, a unidade instrutora propõe o encaminhamento desta representação pelo não conhecimento, considerando que ela não estaria acompanhada de indícios de irregularidade ou ilegalidade. Ademais, o representante não teria apontado a prática de qualquer ato administrativo irregular ou ilegal, somente se manifestando sobre a necessidade da atuação do TCU de forma a determinar o rápido remanejamento de recursos para o combate à Covid-19.
Ademais, a SecexSaúde pondera que, mesmo nesse cenário crítico decorrente da pandemia do Covid-19, não competiria ao TCU substituir o gestor público, o qual teria toda competência técnica e conhecimento das necessidades globais da área de saúde, na tomada de decisões sobre a alocação ou o remanejamento de recursos.
A unidade instrutora defende que o pedido para avaliação da regularidade da execução orçamentária e da efetividade do uso dos recursos públicos destinados ao combate da Covid-19 – o que corresponde a um pedido de realização de fiscalização - não merece prosperar, tendo em vista que o representante não pertence a órgãos e/ou entidades detentores da prerrogativa de poder solicitar ao TCU a realização de auditorias, inspeções ou acompanhamentos, conforme o teor do art. 1º, inciso II, da Lei 8.443/1992 e art. 1º, incisos II e V, do Regimento Interno do TCU.
De outra parte, a unidade instrutora aponta que a questão orçamentária estaria sendo tratada, tendo em vista que o Governo editou, em 13/3/2020, a Medida Provisória (MP) 924/2020, que abriu crédito extraordinário no valor de R$ 5.099.795.979,00 em favor dos Ministérios da Educação e da Saúde para o enfrentamento da crise de saúde pública provocada pelo novo coronavírus.
No mesmo sentido, este Tribunal está atento ao surto do coronavírus no país, pois na sessão plenária do dia 11/3/2020 o Ministro Augusto Nardes submeteu à apreciação do Plenário proposta de ação de controle e fiscalização, na modalidade acompanhamento, sobre as ações do Ministério da Saúde e de outros órgãos e entidade relacionadas ao enfrentamento da Covid-19.
Considerando que a proposta foi aprovada, caberia à Secretaria Geral de Controle Externo (Segecex) apresentar, no prazo de quinze dias, a referida proposta de ação de controle e fiscalização. 
A unidade instrutora encerra observando que a questão do citado atraso na habilitação dos leitos de UTI poderá ser avaliada nessa eventual fiscalização.
O Ministro Relator, Benjamin Zymler, endossou a proposta pelo não conhecimento desta representação, uma vez que ela não preencheria os requisitos de admissibilidade.
Em sua manifestação, ponderou ainda que, na condição de relator da Lista de Unidades Jurisdicionadas nº 3 para o biênio 2019/2020, composta, entre outros órgãos, pelo Ministério da Saúde – MS, foi autorizada, em 17/3/2020, a proposta de fiscalização efetuada pela Secretaria Geral de Controle Externo com o seguinte objetivo: “Avaliar a estrutura de governança montada pelo Ministério da Saúde para o combate à crise gerada pelo coronavírus, e os atos referentes à execução de despesas.”
Também o Ministro Benjamin Zymler ressaltou a importância de um controle tempestivo que situações emergenciais demandam.
Com as devidas vênias ao Relator, entendo que pode ser dado outro tratamento a esta representação. 
Embora concorde que não cabe a este Tribunal substituir o gestor público na definição, na decisão e na execução das políticas públicas, é forçoso considerar que o Subprocurador-Geral trouxe aos autos fatos notórios, os quais nos afligem tanto na qualidade de cidadãos, com preocupações com a saúde da população brasileira e também com os impactos socioeconômicos advindos pelas medidas de contenção e combate ao coronavírus, como na qualidade de homens públicos, integrantes de uma instituição à qual cabe zelar pela retidão das decisões e atos praticados pela Administração Pública.
Nesse sentido, entendo que a própria notoriedade dos fatos ora abordados seja suficiente para caracterizar o conhecimento desta representação.
Essa situação é reforçada pelas medidas já adotadas por esta Corte, as quais foram objeto de deliberação do próprio Ministro Benjamin Zymler, conforme relatei acima.
Na mesma linha e com viés ainda mais amplo, foi aprovado neste Plenário, em sua última sessão, o plano especial de acompanhamento submetido pela Segecex, no qual estarão inseridas também as ações aprovadas na sessão plenária do dia 11/3/2020, por meio de requerimento do Ministro Augusto Nardes.
Nas palavras do pronunciamento do Presidente deste Tribunal, José Múcio, “a proposta aprovada contempla a realização de acompanhamentos em todos os órgãos jurisdicionados que, de alguma forma, desenvolvam ações emergenciais voltadas para o combate à Covid-19 e suas consequências, de forma a possibilitar uma maior interação e interlocução entre o TCU e os diversos agentes públicos. Nessa sistemática, serão apontados riscos e passadas orientações aos gestores acerca de problemas potenciais no desenvolvimento das ações por eles pretendidas e que possam comprometer a efetividade das ações emergenciais. Esta medida favorecerá o aumento da interlocução do Tribunal com aqueles gestores que tiverem que adotar medidas emergenciais frente à crise”. 
Nesse sentido, a representação do Subprocurador-Geral, Lucas Rocha Furtado, alinha-se à essa pronta atuação desta Corte, devendo ser apensada, então, ao processo que vier a ser constituído.
	Nesse sentido, proponho que a presente representação seja conhecida, nos termos do art. 235 e 237, inciso VII, do Regimento Interno deste Tribunal; que seja indeferida a medida cautelar requerida, que seja apensado este processo ao processo de fiscalização a ser instaurado para análise da matéria no âmbito da Segecex; e que seja dada ciência desta decisão ao representante.
TCU, Sala das Sessões Ministro Luciano Brandão Alves de Souza, em 1º de abril de 2020.
Ministro BRUNO DANTAS 
Revisor

Ministério da Saúde (vinculador).

3. Interessados/Responsáveis: não há.

13.1. Ministros presentes: José Mucio Monteiro (Presidente), Walton Alencar Rodrigues, Benjamin Zymler (Relator), Augusto Nardes, Aroldo Cedraz, Raimundo Carreiro, Ana Arraes, Bruno Dantas e Vital do Rêgo.
13.2. Ministros-Substitutos presentes: Augusto Sherman Cavalcanti, Marcos Bemquerer Costa, André Luís de Carvalho e Weder de Oliveira.

BENJAMIN ZYMLER

Adoto como relatório a instrução elaborada no âmbito da Secretaria de Controle Externo da Saúde (peça 4) , cuja proposta de encaminhamento contou com a anuência do titular da unidade técnica (peça 6) :
“INTRODUÇÃO
	Tratam os autos de representação com requerimento de medida cautelar para que o TCU adote medidas para conhecer e avaliar a regularidade da execução orçamentária e a efetividade no uso dos recursos públicos destinados ao combate do novo coronavírus no Brasil, inclusive com o objetivo de construir leitos de Unidades de Terapias Intensivas (UTI) . 
EXAME DE ADMISSIBILIDADE
2.	O Ministério Público junto ao Tribunal de Contas da União possui legitimidade para representar ao Tribunal, consoante disposto no art. 237, inciso VII, do RI/TCU.
3.	Contudo, a representação não preenche os requisitos de admissibilidade constantes no art. 235 do Regimento Interno do TCU, pois, muito embora a matéria seja de competência do Tribunal, refira-se a responsável sujeito a sua jurisdição, esteja redigida em linguagem clara e objetiva e contenha nome legível, qualificação e endereço do representante, a representação não está acompanhada de indício concernente a irregularidade ou ilegalidade.
EXAME TÉCNICO
4.	O representante abordou a declaração de pandemia do novo coronavírus pela Organização Mundial de Saúde (OMS) , o crescimento no número de casos no Brasil e a previsão de que, em cerca de duas semanas, os casos de contaminação aumentarão exponencialmente no país (peça 1, p. 3) .
5.	O representante afirma que, apesar da importância da alocação de recursos públicos em diversas áreas, em situações como a atualmente vivida, seria primordial maior enfoque na área da saúde e que, se o crescimento no número de pessoas infectadas ocorrer da forma prevista, serão necessários mais leitos hospitalares, inclusive em Unidades de Terapia Intensiva, para o atendimento às pessoas contaminadas. 
6.	Lembra o representante que a estrutura do Sistema Único de Saúde (SUS) está sobrecarregada e afirma que as notícias têm demonstrado que o Brasil não vem atuando para controlar o pico na incidência da Covid-19 e, de forma a corroborar suas afirmações, transcreveu trechos de notícias que afirmam que o Ministério da Saúde habilitou somente 10% dos mil novos leitos de UTI que teriam sido prometidos no final de janeiro para o tratamento das pessoas infectadas (peça 1, p. 4-6) .
7.	O representante prossegue afirmando que os acontecimentos recentes, aliados à revelação de que a aplicação de recursos públicos na área de saúde não se concretizou conforme prometido diante do surto do coronavírus, reclamam a pronta atuação do TCU, em virtude de sua competência para fiscalizar a efetividade dos planos e ações governamentais. Ademais, segundo o representante, seriam ainda necessários mais recursos públicos para combater a Covid-19, o que tem sido pauta de debates no Congresso Nacional, porém a possível demora na deliberação pode acarretar maiores prejuízos para a sociedade (peça 1, p. 6-7) .
8.	Assim, afirma o representante que, considerando todo o anteriormente relatado e a missão do TCU de acompanhar a execução orçamentária e financeira do país e de contribuir com o aperfeiçoamento da Administração Pública em beneficio da sociedade, entende pertinente a pronta atuação desta Corte de Contas, de modo a conhecer e avaliar a regularidade da execução orçamentária e a efetividade do uso dos recursos públicos destinados ao combate da Covid-19, inclusive com o objetivo de construir os leitos de UTIs prometidos (peça 1, p. 9) .
9.	Ademais, segundo o representante, o caso em exame encerraria as condições necessárias e suficientes para a adoção da medida cautelar prevista no art. 276 do RI/TCU para determinar ao Ministério da Saúde o remanejamento do seu orçamento do ano com foco no combate à Covid-19, pois a demora no remanejamento, que aguardaria a liberação de verba extra pelo Congresso Nacional, poderia trazer maiores prejuízos, além do risco de a liberação não ocorrer, o que consubstanciaria a presença do fumus boni iuris e do periculum in mora.
10.	Desta forma, reafirma-se o entendimento de que a representação não está acompanhada de indícios de irregularidade ou ilegalidade. Ademais, o representante não apontou a prática de qualquer ato administrativo irregular ou ilegal, somente se manifestou sobre a necessidade da atuação do TCU de forma a determinar o rápido remanejamento de recursos para o combate à Covid-19.
11.	Apesar da gravidade da pandemia do coronavírus, tendo várias cidades e estados do país adotado medidas com o objetivo de restringir a circulação de pessoas e diminuir a propagação do vírus, não compete ao TCU substituir o gestor público na tomada de decisões sobre a alocação ou o remanejamento de recursos.
12.	Conforme voto condutor do Ministro Benjamin Zymler no julgamento do TC Processo 017.376/2016-5, que resultou na prolação do Acórdão 1555/2017-TCU-Plenário:
27. Com respaldo nas disposições constitucionais, o TCU pode exercer o controle do poder discricionário da Administração Pública, adentrando no exame da economicidade, eficácia, eficiência e efetividade do ato administrativo, notadamente quando observadas omissões ou deficiências na motivação do ato ou a decisão adotada pelo gestor se mostrar em descompasso com os princípios que regem a atuação estatal.
 (...) 
29. Além disso, ressalto que a atuação deste Tribunal somente se mostra pertinente quando já houver algum ato administrativo praticado pelos entes jurisdicionados, uma vez que, antes disso, por absoluta dedução lógica, não há ato do sujeito controlado passível de apreciação do controlador.
 (...) 
31. O TCU não é órgão consultivo da Administração Pública, cabendo ao gestor efetuar o juízo acerca da solução que melhor atenda ao interesse público, para então decidir sobre sua forma de ação. Não pode o Tribunal substituir a Administração na atividade de promover a gestão pública, de modo a dizer previamente qual é a melhor alternativa que o gestor público deve adotar.
13.	Ademais, o Ministério da Saúde é responsável por um orçamento de cerca de 136,25 bilhões de reais direcionado ao atendimento de diversas ações e programas, entre os quais o combate ao mosquito da dengue; a distribuição de medicamentos hemoderivados, os quais não podem ser comercializados no país e só podem ser obtidos por meio do Sistema Único de Saúde; o atendimento a portadores de Síndrome da Imunodeficiência Adquirida, outras infecções sexualmente transmissíveis e hepatites virais; a aquisição e distribuição de medicamentos do componente especializado da assistência farmacêutica, relativo ao fornecimento de medicamentos para situações clínicas, principalmente, agravos crônicos, com custos de tratamento mais elevados ou de maior complexidade. 
14.	Diante deste cenário, o gestor do Ministério da Saúde, além de ser a pessoa competente, detém os conhecimentos necessários sobre as despesas que podem ser adiadas e os recursos que podem ser remanejados sem que outras ações igualmente importantes e não diretamente relacionadas à prevenção e ao combate à Covid-19 sejam prejudicadas.
15.	De todo modo, quanto aos recursos objeto da preocupação do membro do Parquet de Contas, relata-se que o Governo editou, em 13/3/2020, a Medida Provisória (MP) 924/2020, que abriu crédito extraordinário no valor de R$ 5.099.795.979,00 em favor dos Ministérios da Educação e da Saúde para o enfrentamento da crise de saúde pública provocada pelo novo coronavírus.
16.	O pedido para avaliação da regularidade da execução orçamentária e da efetividade do uso dos recursos públicos destinados ao combate da Covid-19 – o que corresponde a um pedido de realização de fiscalização - não merece prosperar, tendo em vista que o representante não pertence a nenhum dos órgãos e/ou entidades detentores da prerrogativa de poder solicitar ao TCU a realização de auditorias, inspeções ou acompanhamentos, conforme art. 1º, inciso II, da Lei 8.443/1992 e art. 1º, incisos II e V, do Regimento Interno do TCU.
17.	Contudo, o não conhecimento do pedido de fiscalização não significa que esta Corte de Contas não está atenta ao surto do coronavírus no país, pois na sessão plenária do dia 11/3/2020 o Ministro Augusto Nardes submeteu à apreciação do Plenário proposta de ação de controle e fiscalização, na modalidade acompanhamento, sobre as ações do Ministério da Saúde e de outros órgãos e entidade relacionadas ao enfrentamento da Covid-19.
18.	A proposta foi aprovada, cabendo à Secretaria Geral de Controle Externo (Segecex) apresentar, no prazo de quinze dias, a manifestação prevista no art. 1º da Portaria TCU 548/2017. No âmbito desta ação de controle, o citado atraso na habilitação dos leitos de UTI poderá ser avaliado (parágrafo 6) .
PROPOSTA DE ENCAMINHAMENTO
19.	Ante o exposto, submetem-se os autos à consideração superior, propondo:
a)	não conhecer a presente documentação como representação por não atender os requisitos de admissibilidade previstos no art. 235 do Regimento Interno do TCU, o que prejudica a análise do pedido de medida cautelar;
b)	 não conhecer a documentação apresentada como solicitação de fiscalização, por não atender aos requisitos de admissibilidade previstos no art. 1º, inciso II, da Lei 8.443/1992, e art. 1º, incisos II e V, do Regimento Interno do Tribunal;
c)	determinar liminarmente o arquivamento deste processo, com fundamento nos arts. 235, parágrafo único, e 237, parágrafo único, do Regimento Interno do TCU e no art. 105 da Resolução – TCU 259/2014;
d)	dar ciência da deliberação ao representante, informando-lhe que proposta de ação de controle e fiscalização, na modalidade acompanhamento, formulada na sessão plenária do Tribunal de 11/3/2020, sobre as ações do Ministério da Saúde e de outros órgãos e entidade relacionadas ao enfrentamento da Covid-19, foi aprovada e a programação de sua realização está em análise na Secretaria Geral de Controle Externo.”
É o relatório.

não há

Não atuou.

REPRESENTAÇÃO. EXECUÇÃO ORÇAMENTÁRIA E EFETIVIDADE DA UTILIZAÇÃO DOS RECURSOS PÚBLICOS DESTINADOS AO COMBATE DO NOVO CORONAVÍRUS. CONHECIMENTO. INDEFERIMENTO DA MEDIDA CAUTELAR PLEITEADA. APENSAMENTO A OUTRO PROCESSO. CIÊNCIA.

REPRESENTAÇÃO (REPR)

Secretaria de Controle Externo da Saúde (SecexSaude).

Trata-se de representação formulada pelo Ministério Público de Contas (peça 1) com requerimento de medida cautelar para que este Tribunal adote medidas para conhecer e avaliar a regularidade da execução orçamentária e a efetividade no uso dos recursos públicos destinados ao combate do novo coronavírus no Brasil, inclusive com o objetivo de construir leitos de unidades de terapia intensiva (UTI) .
2.	O representante faz considerações a respeito da pandemia do novo coronavírus declarada pela Organização Mundial de Saúde – OMS. Noticia o crescimento do número de casos no Brasil e a previsão de que, em cerca de duas semanas, os casos de contaminação aumentarão exponencialmente no país.
3.	Afirma que, nesse contexto, seria primordial maior enfoque na área da saúde e que serão necessários mais leitos hospitalares, inclusive unidades de terapia intensiva, para o atendimento às pessoas contaminadas.
4.	Ressalta que a estrutura do Sistema Único de Saúde (SUS) estaria sobrecarregada e traz notícias publicadas na imprensa de que o Ministério da Saúde teria habilitado tão somente 10% dos mil novos leitos de UTI que teriam sido prometidos no final de janeiro para o tratamento das pessoas infectadas.
5.	Assim, ante a competência desta Corte para fiscalizar a efetividade de planos e ações governamentais, acompanhar a execução orçamentária e financeira da União e contribuir para o aperfeiçoamento da Administração Pública, requer a atuação do TCU, de modo a conhecer e avaliar a regularidade da execução orçamentária e a efetividade do uso dos recursos públicos destinados ao combate da epidemia. Ademais, na avaliação do representante, o caso em análise demandaria que este Tribunal adotasse medida cautelar para determinar ao Ministério da Saúde a alteração no seu orçamento do ano com foco no combate à pandemia, dado que a demora no remanejamento dos recursos orçamentários, que aguardaria a liberação de verba extra pelo Congresso Nacional, poderia trazer maiores prejuízos, além do risco de a liberação não ocorrer, o que consubstanciaria a presença do fumus boni iuris e do periculum in mora.
II
6.	Após o exame das alegações do representante, a unidade técnica propõe não conhecer da documentação como representação, uma vez que não está acompanhada de indícios de irregularidade ou ilegalidade. Da mesma forma, entende que não pode ser conhecida como solicitação de fiscalização, tendo em vista que o representante não está no rol daqueles que podem solicitar ao TCU a realização de auditorias, inspeções ou acompanhamentos, conforme art. 1º, inciso II, da Lei 8.443/1992 e art. 1º, incisos II e V, do Regimento Interno do TCU.
III
7.	Acolho a proposta da unidade técnica e adoto seus fundamentos como razões de decidir, sem prejuízo de tecer as considerações a seguir.
8.	De fato, a documentação apresentada não merece ser conhecida como representação. O representante não apontou a prática de qualquer ato administrativo irregular ou ilegal, apenas se limitou a manifestar a necessidade da atuação desta Corte para que haja remanejamento de recursos para o combate ao novo coronavírus.
9.	Contudo, como se sabe, não compete a este Tribunal fazer as vezes do gestor público nas decisões que dizem respeito à alocação dos recursos públicos. A esse respeito, permito-me transcrever, como fez a unidade técnica, trecho do voto condutor do Acórdão 1555/2017-TCU-Plenário, de minha relatoria:
“27. Com respaldo nas disposições constitucionais, o TCU pode exercer o controle do poder discricionário da Administração Pública, adentrando no exame da economicidade, eficácia, eficiência e efetividade do ato administrativo, notadamente quando observadas omissões ou deficiências na motivação do ato ou a decisão adotada pelo gestor se mostrar em descompasso com os princípios que regem a atuação estatal.
 (...) 
29. Além disso, ressalto que a atuação deste Tribunal somente se mostra pertinente quando já houver algum ato administrativo praticado pelos entes jurisdicionados, uma vez que, antes disso, por absoluta dedução lógica, não há ato do sujeito controlado passível de apreciação do controlador.
 (...) 
31. O TCU não é órgão consultivo da Administração Pública, cabendo ao gestor efetuar o juízo acerca da solução que melhor atenda ao interesse público, para então decidir sobre sua forma de ação. Não pode o Tribunal substituir a Administração na atividade de promover a gestão pública, de modo a dizer previamente qual é a melhor alternativa que o gestor público deve adotar.”
11.	Já o pedido para que esta Corte avalie a regularidade da execução orçamentária e da efetividade da utilização dos recursos públicos para o combate à pandemia corresponde a um pedido de realização de fiscalização. Em assim sendo, não merece ser conhecido como tal, dado que o representante não detém a prerrogativa de solicitar a realização de auditorias, inspeções ou acompanhamentos, conforme art. 1º, inciso II, da Lei 8.443/1992.
12.	Por certo, o não atendimento do pleito do representante do Ministério Público não é sinal de que este Tribunal seja apenas um observador da situação extremamente grave pela qual passa o país diante da pandemia.
13.	Na sessão Plenária de 11/3/2020, este Tribunal, ao aprovar proposta do eminente Ministro Augusto Nardes de ação de controle e fiscalização (modalidade acompanhamento) , considerou imprescindível a atuação do TCU no acompanhamento das medidas adotadas ou previstas pelo Ministério da Saúde no enfrentamento da disseminação do coronavírus e das suas consequências.
14.	Além disso, em 16/3/2020, em reunião efetuada com os Membros deste Colegiado, o Ministro da Saúde solicitou que este Tribunal acompanhe os trabalhos do Ministério atinentes à crise do coronavírus.
15.	Neste contexto, na condição de relator da Lista de Unidades Jurisdicionadas nº 3 para o biênio 2019/2020, composta, entre outros órgãos, pelo Ministério da Saúde – MS, autorizei, em 17/3/2020, a proposta de fiscalização efetuada pela Secretaria Geral de Controle Externo com o seguinte objetivo: “Avaliar a estrutura de governança montada pelo Ministério da Saúde para o combate à crise gerada pelo coronavírus, e os atos referentes à execução de despesas.”
16.	Em comunicação realizada na sessão de 18/3/2020, informei da mencionada fiscalização e pude contar com a aprovação dos meu pares para a realização da fiscalização. Também ressaltei a importância de um controle tempestivo que situações emergenciais demandam.
17.	Além disso, destaquei que o trabalho poderá trazer como principal benefício “a realização de um controle simultâneo do processamento das despesas públicas de forma a propiciar a necessária segurança jurídica para que os gestores públicos tomem as decisões adequadas de acordo com as exigências das graves circunstâncias do momento.”
	Ante o exposto, em linha com os pareceres precedentes, voto no sentido de que o Tribunal adote o acórdão que ora submeto à deliberação deste Colegiado.
TCU, Sala das Sessões Ministro Luciano Brandão Alves de Souza, em 1º de abril de 2020.
BENJAMIN ZYMLER 
Relator

O e. Ministro Bruno Dantas apresenta, nesta oportunidade, declaração de voto na qual manifesta sua discordância com a proposta que encaminhei a este Colegiado de não conhecimento da documentação encaminhada pelo representante do Ministério Público como representação, por não atender aos requisitos de admissibilidade previstos no art. 235 do Regimento Interno do TCU.
2.	Sua Excelência pondera que “a própria notoriedade dos fatos ora abordados (...) [seria] (...) suficiente para caracterizar o conhecimento desta representação”.
3.	Conforme registramos, esta Corte vem adotando várias ações que vão ao encontro do pedido do representante do Parquet de adoção de medidas para avaliar a regularidade da execução orçamentária e a efetividade do uso que tem sido dado aos recursos públicos destinados ao combate do novo coronavírus no Brasil.
4.	Neste contexto, revejo meu posicionamento. A representação do Subprocurador-Geral, Lucas Rocha Furtado, por estar aderente às medidas que vêm sendo adotadas por este Tribunal, pode ser conhecida e, como sugere Sua Excelência, deve ser apensada ao processo que vier a ser constituído pela SecexSaúde para tratar do plano especial de acompanhamento das medidas a serem adotadas para o combate ao coronavírus.
	Ante o exposto, acompanhando integralmente Sua Excelência, voto por que seja adotada a deliberação que ora submeto a este Colegiado.
TCU, Sala das Sessões Ministro Luciano Brandão Alves de Souza, em tagDataSessao.
BENJAMIN ZYMLER 
Relator